---
title: TyHM - Programación en R-CRan - GARDEL 
author:
  - name: Juliana Cuello
    email: julianabelencuello@gmail.com
    affiliation: Facultad de Ingeniería Industrial
  - name: Iván Ferre
    email: ivan.ferre.98@gmail.com
    affiliation: Facultad de Ingeniería Industrial
  - name: Augusto Nieto
    email: augustoonieto@gmail.com
    affiliation: Facultad de Ingeniería Industrial
  - name: Constanza Di Rocco
    email: cdiroccoarmitano@gmail.com
    affiliation: Facultad de Ingeniería Industrial
address:
  - code: Universidad Nacional de Cuyo
    address: Ciudad de Mendoza


journal: "Cátedra Técnicas y Herramientas Modernas I"
date: "`r Sys.Date()`"
classoption: preprint, 3p, authoryear
bibliography: mybibfile.bib
linenumbers: false
numbersections: true
# Use a CSL with `citation_package = "default"`
# csl:
output: 
  rticles::elsevier_article:
    keep_tex: true
    citation_package: natbib
    
abstract: |
  Utilizamos el lenguaje de programación R para resolver problemas de la vida cotiana a apartir de métodos matemáticos. Se estudiarán diferentes conceptos y funciones del lenguaje que luego se revisarán y compararán distintos algoritmos.

---

 **RESOLUCIÓN DE EJERCICIOS**

# Ejercicio: Generar un vector secuencia

 **Creación de vectores**

Escribimos c para concatenar. 
```{r}
v1 <- c (1,2,3,4,5)
```
 Acabamos de crear un vector de 5 componentes.

 **Creación de un vector de 9 componentes**
```{r}
v2 <- c (1,2,3,4,5,6,7,8,9)
```


 **Creación de una matriz de 3x3**
 
 Escribimos 'ncol' para cantidad de columnas. Siempre es byrow TRUE o FALSE para que lo acomode en orden de filas o de columnas
 
```{r}
n1 <- matrix(v2,ncol = 3,byrow = TRUE)
n2 <- matrix(v2,ncol = 3,byrow = FALSE)
```


 En la consola escribo "?" antes de la palabra que tenga duda

 Averiguar que clase de objeto hemos creado: para saber de que clase es un objeto se utiliza el comando "class (nombre del objeto)"
vemos que nos dice que el vector es de tipo numérico y la matriz de tipo array 

```{r}
class(v1)
class(n1)
```



 **Creación de un vector de palabras**
```{r}
v3 <- c("a","b","c")
class(v3)
v3
```


Para conocer el valor que se encuentra en la fila 1 columna 3 se escribe en la consola: n1[1,3]   
Para decir que son todas las filas o columnas pongo un espacio entre los corchetes

Importar datos de excel o de la red

 , es comma   ; es semicolon
 
Lo que nos dice al pegar un dato de excel es que enumera todos los cambios que tuvimos que hacer en el archivo original para dejarlo ordenado y acomodado

Dataset es un conjunto de datos de una tabla www.kaggle.com


```{r}
A<-0
start_time<-Sys.time()
for (i in 1:50000) { A[i] <- (i*2)}
end_time<-Sys.time()
end_time-start_time
```


# Ejercicio: Implementación de una serie Fibonacci


La serie Fibonacci comienza con los números 0 y 1, a partir de estos cada uno de los siguientes términos es
la suma de los dos anteriores, a continuación puede verse el código para implementar la serie:
```{r}
A <- 0
B <-1
F[1] <-A
F[2] <-B
for (i in 3:100)
{
  F[i] <-(F[i-1]+F[i-2])
  }
head(F)
 
```
Posteriomente se quiere saber la cantidad de iteraciones necesarias para generar un número de la serie mayor
que 1000000. Para esto vamos a eliminar la F con el fin de poder comenzar desde cero con la implementación
de la serie. A continuación se puede observar el código correspondiente a la obtención de las iteraciones:

```{r}
remove(F)
A<-0
B <- 1
C <- 0
it <- 30
F[1]<-A
F[2]<-B
for(i in 3:(2+it)) {
F[i]<-(F[i-1]+F[i-2])
}
C <- length(F)
message("Para ",it," iteraciones, el penúltimo valor es: \n",F[C-1],
        "\n","y el último es: \n"
,F[C])
```
En conclusión se observa que se necesitan 30 iteraciones para superar el número 1000000


# Ejercicio: Ordenación de un vector por método burbuja


En este apartado vamos a ordenar un vector con el método burbuja, que funciona revisando cada elemento de la lista y comparándolo con el siguiente, luego de compararlos los intercambia de posición (si están en orden equivocado), posteriormente se ordenará con el comando “SORT” de R. 
 
```{r}
library(tictoc)
t1<-Sys.time()
#Tomo una muestra de 10 números entre 1 y 100
x<-sample(1:100,10)
#Creo una funcion para ordenar
burbuja<-function(x){
n<-length(x)
for(j in 1:(n-1)){
for(i in 1:(n-j)){
if(x[i]>x[i+1]){
temp<-x[i]
x[i]<-x[i+1]
x[i+1]<-temp
}
}
}
return(x)
}
t2 <- Sys.time()
res<-burbuja(x)
#muestra ordenada
res
#La diferencia de tiempo es t2-t1
t2-t1
toc()
```

# Ejercicio: Progresión geométrica del COVid-19

Primero descargamos la libreria de “readr”, luego ingresamos los datos .csv a partir del archivo descargado de la página de la cátedra de la siguiente manera: File->Import dataset->from text(readr), luego se siguen las consignas de la guía y se copian los pasos realizados en lenguaje r para pegarlos en el siguiente código:

```{r}
library(readr)
casos <- read_delim("C:/Users/mgdir/OneDrive/Escritorio/Constanza/TyHM/Modulo2/casos.csv", 
    delim = ";", escape_double = FALSE, col_types = cols(Fecha = 
                                                           col_date(format = "%m/%d/%Y"), 
        Casos = col_integer()), trim_ws = TRUE,
    skip = 1)
```

 **Estadística de casos**


```{r}
summary(casos$Casos)
```
```{r}
m <- length(casos$Casos)
F <- (casos$Casos[2:m])/(casos$Casos[1:m-1])
F[m-1]
```

Podemos calcular el factor de contagios dividiendo los infectados de hoy sobre los de ayer, en el siguiente código se muestra cómo hacerlo:

```{r}
m <- length(casos$Casos)
F <- (casos$Casos[2:m])/(casos$Casos[1:m-1])
F[m-1]
```



Este es el factor de contagios

 **Estadísticos de F (factor de contagios)**
```{r}
mean(F,na.rm = TRUE)
```

```{r}
sd(F,na.rm = TRUE)
```

```{r}
var(F,na.rm = TRUE)
```


 
 **Ploteo de datos**

Con los datos importados anteriormente procedimos a realizar un ploteo para poder visualizarlos. A continuación se muestran los códigos implementados para los distintos gráficos.

```{r}
casos$Casos
```

```{r}
plot(casos$Casos ,main="Contagios 2020",ylab="Semana",
     xlab="Casos positivos de Covid")
```

```{r}
hist(casos$Casos,breaks=50,main = "Contagios en la Argentina", 
     xlab = "Pacientes por semana",ylab = "Frecuencia relativa")
```

```{r}
plot(density(na.omit(casos$Casos)),main="Densidad de contagios en la Argentina", 
     ylab = "Densidad", xlab = "Pacientes por semana")
```

# Conclusión

R es lo que se conoce como un entorno de desarrollo integrado para escribir programas en varios lenguajes por ejemplo: Python, Stan, SQL, para hacer consulta a la bases de datos establecer vinculaciones con otros sistemas en la nube, etc. Originalmente fue concebido para R pero por eso no quiere decir que este limitado.



---